臺灣高雄地方法院民事裁定　　　　　 99年度消債聲字第159號
聲　請　人　萬榮行銷股份有限公司
法定代理人　劉五湖
相　對　人　謝岳鋼
上列當事人因聲請消費者債務清理事件，本院裁定如下：
    主  文
相對人謝岳鋼不免責。
    理  由
一、按「法院為終止或終結清算程序之裁定確定後，除別有規定
    外，應以裁定免除債務人之債務」、「債務人有下列各款情
    形之一者，法院應為不免責之裁定，但債務人證明經普通債
    權人全體同意者，不在此限：一、於七年內曾依破產法或本
    條例規定受免責；二、隱匿、毀損應屬清算財團之財產，或
    為其他不利於債權人之處分；三、捏造債務或承認不真實之
    債務；四、因浪費、賭博或其他投機行為，致財產顯然減少
    或負擔過重之債務，而生開始清算之原因；五、於清算聲請
    前一年內，已有清算之原因，而隱瞞其事實，使他人與之為
    交易致生損害；六、明知已有清算原因之事實，非基於本人
    之義務，而以特別利於債權人中之一人或數人為目的，提供
    擔保或消滅債務；七、隱匿、毀棄、偽造或變造帳簿或其他
    會計文件之全部或一部，致其財產之狀況不真確；八、故意
    於財產及收入狀況說明書為不實之記載，或有其他故意違反
    本條例所定義務之行為」，消費者債務清理條例第132 條、
    第134 條分別定有明文。又消費者債務清理制度並非在使債
    務人恣意消費所造成之債務，轉嫁予債權人負擔，債務人免
    責制度，應在鼓勵勤勞誠實之債務人，而非縱容債務人奢侈
    浪費，倘債務人於聲請清算前之相當期間內，利用信用金融
    之機會，恣意為非屬通常生活所需之鉅額消費或作奢侈性、
    浪費性之消費，而不在意日後履行返還之能力，反而算計消
    費者債務清理條例中之免責制度，濫用清算程序以規避其應
    負擔之償還責任，自與消費者債務清理條例之立法本旨有違
    。
二、經查：
  (一)本件相對人依消費者債務清理條例之規定，聲請清算程序事
    件，前經本院以98年度消債清字第49號裁定開始清算程序。
    嗣經本院司法事務官審酌相對人收入及財產狀況，認相對人
    之財產應不敷清償財團費用及財團債務，而依法以98年度司
    執消債清字第52號裁定終止清算程序確定在案，此有上開裁
    定及卷證可稽。
  (二)又本件清算程序終止後，本院乃依法函詢相對人之各債權人
    是否同意其為免責，經債權人國泰世華商業銀行股份有限公
    司（下稱國泰世華銀行）、兆豐國際商業銀行股份有限公司
    （下稱兆豐銀行）、聯邦商業銀行股份有限公司（下稱聯邦
    銀行）、元大商業銀行股份有限公司（下稱元大銀行）、安
    泰商業銀行股份有限公司（下稱安泰銀行）、中國信託商業
    銀行股份有限公司（下稱中國信託銀行）、萬榮行銷股份有
    限公司（下稱萬榮公司）、良京實業股份有限公司（下稱良
    京公司）、大眾商業銀行股份有限公司（下稱大眾銀行）、
    台新國際商業銀行股份有限公司（下稱台新銀行）、中華郵
    政股份有限公司（下稱中華郵政）均具狀表示不同意相對人
    免責，此有各該債權公司回函可稽，是相對人應否為免責，
    自繫於其是否不具消費者債務清理條例第134 條之各消極事
    由而定。
  (三)依上開金融機構所提出之相對人消費明細資料所示，相對人
    所積欠之債務，多係信用卡、現金卡、信用貸款及申辦餘額
    代償之債務；另依其消費項目所示，相對人於90年10月至94
    年12月曾以國泰世華銀行信用卡預借現金達49,500元、並於
    93年12月2 日申辦餘額代償銀行債務112,929 元；又分別於
    92年7 月3 日、93年10月1 日、95年3 月16日以兆豐銀行信
    用卡代償台新銀行、萬泰銀行、聯邦銀行債務70,000元、90
    , 000 元、5,000 元，並於94年3 月2 日預借現金13,000元
    ；另以聯邦銀行信用卡於93年11月22日辦理個人信用貸款30
    0,000 元；再向安泰銀行申請辦理餘額代償其他銀行信用貸
    款、現金卡及信用卡債務總額達740,000 元；再以中國信託
    銀行信用卡辦分期靈活金每期均預借19,000元（共12期）、
    以該行現金卡於92年10月至95年2 月預借現金達702,274 元
    ；並以萬泰銀行現金卡於91年7 月至95年2 月預借現金達
    3,415,206 元；復以大眾銀行信用卡於92年4 月29日分別辦
    理餘額代償中國信託銀行欠款45,000元、台新銀行欠款55,0
    00元、以該行信用卡於93年7 月至95年4 月預借現金達
    292,000 元（含萬用金借款）；並以台新銀行信用卡於93年
    9 月6 日預借現金20,000元、93年10月15日於網路銀行預借
    現金10,000元，並辦理分期金及幸福金預現分期借款，另於
    94年4 月29日向該行辦理信用貸款400,000 元，有上開金融
    機構提出之相對人歷史消費明細表、陳報狀及函文附卷可憑
    （請見本院卷第20頁至第25頁、第26頁至第38頁、第39頁至
    第43頁、第47頁至第49頁、第52頁至第77頁、第78頁至第81
    頁、第85頁至第89頁、第91頁至第95頁），又相對人於積欠
    鉅額債務期間中，仍持信用卡密集且持續消費，而依債權人
    所檢具相對人之信用卡消費明細資料所示，相對人以兆豐銀
    行信用卡於93年10月25日至PayEasy.Com.Tw網站刷卡消費
    6,999 元；又以安泰銀行信用卡於94年12月21日至燦坤實業
    股份有限公司五甲店刷卡消費4,550 元；另以中國信託銀行
    信用卡分別於94年8 月20日、94年9 月4 日、94年11月5 日
    至上禾懋實業股份有限公司、九億藥局、家樂福－家電五甲
    店刷卡消費8,000 元、5,388 元、9,966 元；再以大眾銀行
    信用卡於95年2 月11日至家福股份有限公司－五甲店刷卡消
    費6,470 元；復以台新銀行信用卡分別於92年8 月2 日、93
    年8 月25日、93年10月12日、95年3 月14日至凱和通信企業
    有限公司、九億藥局、凱和通信企業有限公司、德欣企業行
    刷卡消費6,500 元、5,300 元、9,000 元、6,700 元（見本
    院卷第32頁、第50頁、第55頁至第56頁、第62頁、第89頁、
    第91頁至第95頁），相對人雖陳稱申辦代償方案係為還清銀
    行欠款，且預借現金均為房貸及日常生活所需，消費支出亦
    為伊需扶養母親、子女等必要支出，無奢侈、浪費之情形，
    因97年8 月14日發生職業災害無法工作，並無不免責之事由
    云云，惟查，相對人95年至97年所得分別為338,500 元、40
    5,418 元、250,531 元，換算每月所得為28,208元、33,785
    元、20,878元，名下原有房地各1 筆已遭拍賣，有上開年度
    所得資料清單、財產歸屬資料清單、本院98年度司執消債清
    字第52號民事裁定為憑（見本院98年度消債清字第49號卷《
    下稱消債清卷》第6 頁至第8 頁、本院98年度司執消債清字
    第52號卷《下稱司執消債清卷》第243 頁至第244 頁、本院
    卷第110 頁至第112 頁），然91年7 月至95年2 月共44個月
    份相對人僅兆豐銀行信用卡、中國信託銀行現金卡、萬泰銀
    行現金卡部分預借現金部分竟達4,130,480 元（計算式：
    13,000＋702,274 ＋3,415,206 ＝4,130,480 ），平均每月
    為87, 737 元（計算式：4,130,480/44＝93,875，元以下4
    捨5 入），其提領之金額顯逾一般人家庭生活必要之支出金
    額，並逾相對人陳報每月全家必要支出23,617元加計每月房
    貸支出9, 000元之總額32,617元（見消債清卷第3 頁至第4
    頁），又上開消費及預借現金亦發生於相對人發生職業災害
    之前，是相對人上開主張實難可採，而相對人在明知其收入
    不豐，尚須扶養子女、母親並負擔房貸下，理應量入為出以
    節約消費，然其竟前往上開消費場所等處從事逾其生活必需
    之高額消費，難認相對人所從事之前開消費，係屬日常生活
    必要之消費，且其在未完全清償之前所積欠之信用卡債務之
    情形下即再度持卡消費，並持續向上開債權人辦理預借現金
    及信用貸款，致債務累積而不能清償，堪認其確有因浪費或
    其他投機行為致負擔過重之債務，其復無法證明業經普通債
    權人全體之同意而為上開消費，上開債權人亦表示不同意相
    對人予以免責，則依上開法條規定之說明，本件相對人自不
    得免責，爰裁定如主文。
中    華    民    國    100    年    3    月    17    日
              民事第三庭      法  官  劉傑民
上為正本係照原本作成。
如不服本裁定，應於裁定送達後10日內，以書狀向本院提出抗告
，並繳納抗告費新臺幣1 千元。
中    華    民    國    100    年    3    月    17    日
                              書記官  呂姿儀